臺灣臺北地方法院民事判決　九十年度訴字第三一五號
　　原　　　告　甲○○
　　被　　　告　乙○○
　　　　　　　　丁○○
右當事人間請求侵權行為損害賠償事件，本院判決如左：
    主    文
原告之訴及其假執行之聲請均駁回。
訴訟費用由原告負擔。
    事實及理由
一、本件原告起訴主張：被告丁○○前租用坐落臺北市○○○路○段二０三號地下樓
    ，經營亞士多餐廳，被告並向原告租自訴外人林泰興所有之同段二０三之三三號
    房屋，作為辦公室之用。前揭房屋因故於民國八十八年四月二十六日上午九時許
    發生火災，並延燒至原告位於上址隔鄰即臺北市○○○路○段二０三之三四號販
    賣、飯之營業處所，燒毀該址房屋之裝潢及物品，原告受有包括房屋裝修、生
    財器具及營業損失等損害，火災後重新整修於七月下旬再開張，房屋裝修費新臺
    幣（下同）三十八萬元，現在已經臺北市政府徵收拆除，營業損失為八十萬元，
    生財器具約三十萬元。爰依侵權行為之法律關係請求損害賠償等情，並聲明：(一)
    被告應給付原告一百五十萬元及自八十八年四月二十六日起至清償日止，按週年
    利率百分之五計算之利息。(二)原告願供擔保請准宣告假執行。
二、被告丁○○辯以：失火與伊無關，且伊裝潢均使用防火材料，伊已經無罪判決確
    定，並聲明：駁回原告之訴及假執行之聲請。被告乙○○則以：伊與原告訂立租
    賃契約，承租臺北市○○○路○段二０三之三三號房屋作為雅士多餐廳辦公室使
    用，簽約三個月後即八十七年十一月間伊即退出雅士多餐廳經營，發生火災時伊
    已經沒有參與丙○○○○經營。房屋失火與伊無關，原告不應請求我賠償，又原
    告所受損害應提出證據等語置辯，並聲明：(一)駁回原告之訴及假執行之聲請，(二)
    如受不利判決願供擔保請准宣告免為假執行。
三、按當事人主張有利於己之事實者，就其事實有舉證之責任，民事訴訟法第二百七
    十七條著有明文。第按民法上侵權行為須以被告故意或過失為不法之加害行為侵
    害原告之權利，而原告之權利受損害與原告之行為有因果關係為要件。本件原告
    主張其位於臺北市○○○路○段二０三之三四號營業處所於八十八年四月二十六
    因失火而燒毀乙節，雖為被告所不爭執，惟被告辯稱該火災並非渠等造成，依上
    開說明，自應由原告就此事實負舉證之責。經查：
  (一)原告主張被告乙○○有侵權行為，僅提出房屋租賃契約書為證，惟該文書僅足證
    明被告乙○○曾向原告承租坐落臺北市○○○路○段二０三之三三號房屋，無從
    認定系爭火災為被告乙○○所致，原告對被告乙○○提起公共危險之告訴，亦經
    臺灣臺北地方法院檢察署檢察官予不起訴處分在案，有八十八年度偵字第一一五
    一四號不起訴處分書在卷可稽，是被告乙○○並無原告所指陳之侵權行為，堪可
    認定。
  (二)次查，被告丁○○就系爭火災雖經檢察官提起公訴，惟經本院以九十年度簡上第
    三八號刑事判決無罪確定在案，其理由略以：「(一)本件上訴人即被告丁○○有改
    裝、重新裝潢地下樓之事實，業據告訴人甲○○指訴綦詳，復為被告所自承，足
    認被告確有改裝、重新裝潢之事實。又本件起火點，乃上訴人原所承租之臺北市
    中正區○○○路○段二０三號一樓之三十三東面會客室內部，業據證人，即臺北
    市政府消防局火災調查科小隊長楊世傑於本院調查中證述屬實，復有臺北市政府
    消防局函文二份暨所附火災原因調查報告書一份在卷可稽，均足認為真，從而，
    本件所可確定者有二，即1.上訴人即被告丁○○確實有重新裝潢之事實。2.本件
    之起火點，乃上訴人原所承租之臺北市中正區○○○路○段二０三號一樓之三十
    三東面會客室內部。(二)然上訴人縱有重新裝潢之事實，起火點又係於於上訴人原
    所承租之房屋內，本諸前開最高法院之判例關於相當因果關係之說明，定須依經
    驗法則，綜合行為當時所存在之一切事實，為客觀之事後審查後，認為在一般情
    形下，有此環境、有此行為之同一條件，均可發生同一之結果者，則該條件即為
    發生結果之相當條件，方足認行為與結果有相當之因果關係存在。反之，若在一
    般情形下，有此同一條件存在，而依客觀之審查，認為不必皆發生此結果者，則
    該條件與結果不相當，不過為偶然之事實而已，其行為與結果間即無相當因果關
    係，尚不能僅因上訴人確有承租該屋，亦有重新裝潢之事實，即遽認失火責任應
    由被告所擔負，果如此，不啻賦予房屋之承租人過大之照料責任，從而本院認本
    件所最應審究者，乃被告之重新裝潢行為，是否係導致本件失火之主因？倘是，
    則被告當應對失火之結果負責；反之，倘無法確定被告之重新裝潢行為，與失火
    之發生，並無必然之關連性，則在無法確定失火主因之情形下，即不應將失火之
    責任歸諸於被告，應屬當然之理。(三)經本院訊問證人，即當時負責裝潢之林文顯
    ，其證以：「（法官問證人當初裝潢有無更改到水電？）總開關我沒有動過，只
    有幫他裝幾個電燈。辦公室及會客室是本來舊有的，我沒有動它：：。（法官問
    證人知否水電係裝修何處之水電？）水電是幫他裝化糞池、馬桶及電燈。：：（
    檢察官問證人被告有無告訴你要特別注意火災？）我都用防火防水的材料來裝潢
    。」等語，足證證人林文顯當時裝潢時，並無更改到水電之總開關；又經細究本
    院當庭令證人林文顯所繪製其當時裝潢之部分可知，證人林文顯當時係裝潢臺北
    市中正區○○○路○段二０三號一樓之三十三西面辦公室及休息室等部分，至於
    東面會客室及辦公室，乃原有之部分，證人林文顯並未裝潢該部分，此有證人林
    文顯所繪製之現場裝潢情形一紙在卷可稽；經將證人林文顯所繪製當時其裝潢部
    分之現場圖，對照以臺北市政府消防局火災原因調查報告書中起火點及延燒範圍
    可知，經證人林文顯裝潢過之臺北市中正區○○○路○段二０三號一樓之三十三
    西面辦公室及休息室，並非本件之起火點，亦非火災之延燒範圍，足見證人林文
    顯所言，當時其有用防火材料裝潢等語，應屬可採，否則當無經證人林文顯裝潢
    部分均無延燒之情。(四)另參以證人，即當時負責水電之吳坤焱，當時係裝修會客
    室（即起火點）旁邊之辦公室及該辦公室左邊之廁所，而新做之總開關係在該辦
    公室那邊等語，足證當時吳坤焱所裝修之水電部分，即為證人林文顯所裝潢之部
    分，並未動及起火點之臺北市中正區○○○路○段二０三號一樓之三十三東面會
    客室。(五)是綜合當時負責裝潢及水電之證人林文顯、吳坤焱之證詞可知，本件上
    訴人丁○○雖有重新裝潢之事實，然其僅裝潢臺北市中正區○○○路○段二０三
    號一樓之三十三西面之辦公室、休息室、廁所等處，並未裝潢起火點及延燒點之
    東面會客室及辦公室，且經裝潢之部分均無受到任何延燒，足認當時確係以防火
    材料裝潢，從而，本件起火點及延燒點之東面會客室及辦公室，當非因上訴人丁
    ○○裝潢之故導致失火，縱使上訴人確有重新裝潢之事實，然該等重新裝潢之原
    因與失火之結果間，本諸前開說明，即無相當因果關係，遽難僅因被告有重新裝
    潢之情，即認定係其重新裝潢導致失火之結果。」，並經本院依職權調閱臺灣臺
    北地方法院檢察署八十八年度偵字第一一五一四號偵查卷宗、本院八十八年度北
    簡字第三０二六號、九十年度簡上字第三八號刑事卷宗查核屬實，原告復未提出
    其他證據以證明被告有其主張之侵權行為，揆諸首開說明，原告既未能舉證以實
    其說，其請求被告應負侵權行為之損害賠償責任，即非可採。
四、綜上所述，原告主張因被告之過失造成火災致其受有損害，洵屬無據，被告所辯
    應為可信。從而，原告本於侵權行為之法律關係請求被告給付一百五十萬元及自
    八十八年四月二十六日起至清償日止，按週年利率百分之五計算之利息，即有未
    合，不應准許；原告之訴既經駁回，其假執行之聲請即失所依據，應併予駁回。
五、又本件事證已臻明確，兩造其餘攻擊防禦方法，於本判決結果不生影響，爰不一
    一論述，併此敘明。
六、結論：原告之訴為無理由，依民事訴訟法第七十八條，判決如主文。
中　　　華　　　民　　　國　　九十一　　年　　　五　　　月　　　三　　　日
          　　　　　　                  民事第四庭法      官  劉又菁
右為正本係照原本作成
如對本判決上訴，須於判決送達後廿日內向本院提出上訴狀
中　　　華　　　民　　　國　　九十一　　年　　　五　　　月　　　三　　　日
　　　　　　　　　　　　　　　　　　　　　　　　　法院書記官　黃瓊滿
